臺灣板橋地方法院刑事判決　　　　　　 94年度訴緝字第130號
公　訴　人　臺灣板橋地方法院檢察署檢察官
被　　　告　甲○○
指定辯護人 本院公設辯護人　丙○○
上列被告因違反槍砲彈藥刀械管制條例案件，經檢察官提起公訴
（九十二年度偵字第一二四六八號），本院判決如下：
    主  文
甲○○未經許可，持有可發射子彈具有殺傷力之改造槍枝，處有
期徒刑壹年參月，併科罰金新臺幣伍萬元，罰金如易服勞役，以
新臺幣玖佰元即銀元參佰元折算壹日。扣案仿ＷＡＬＴＨＥＲ廠
ＰＰＫ／Ｓ型半自動手槍製造之玩具手槍換裝土造金屬槍管而成
之改造手槍壹支（含彈匣壹個；槍枝管制編號00000000
00）沒收。
    事  實
一、甲○○前於民國九十二年間因違反毒品危害防制條例案件，
    經臺灣臺北地方法院簡易庭於同年一月二十七日以九十二年
    度簡字第一九五號判處有期徒刑四月，如易科罰金以銀元三
    百元折算一日，上訴後經同法院合議庭於同年十一月五日以
    九十二年度簡上字第八九號駁回上訴而確定；又因偽造文書
    案件，經同法院於九十二年五月九日以九十二年度訴字第二
    五六號判處有期徒刑六月，如易科罰金以銀元三百元折算一
    日。上開各罪與本案行為後其他刑案，經法院裁定應執行有
    期徒刑一年，如易科罰金以三百元折算一日，嗣於九十四年
    六月二十八日縮刑期滿執行完畢（不構成累犯）。
二、詎甲○○不知悔改，其明知可發射子彈具有殺傷力之改造槍
    枝、子彈，均屬槍砲彈藥刀械管制條例第四條第一項第一款
    、第二款所管制之槍、彈，非經中央主管機關許可，不得無
    故持有之，竟基於持有可發射子彈具有殺傷力之改造槍枝、
    子彈之犯意，於九十二年六月五日凌晨二時許，在臺北縣永
    和市○○路○段一七五號旁草叢處，拾獲可發射子彈具殺傷
    力之仿ＷＡＬＴＨＥＲ廠ＰＰＫ／Ｓ型半自動手槍製造之玩
    具手槍換裝土造金屬槍管而成之改造手槍一支（含彈匣一個
    ；槍枝管制編號0000000000）、具殺傷力之改造
    子彈一顆及其他不具殺傷力之改造子彈三顆（起訴書記載不
    具殺傷力之改造子彈共計四顆），而無故持有上開具殺傷力
    之改造槍枝、改造子彈（其涉犯侵占遺失物罪部分之追訴權
    因時效完成而消滅，詳後述），詎其拾得上開改造槍枝後即
    加以把玩，因而誤觸槍枝板機而擊發其中一顆具殺傷力之改
    造子彈，致該子彈自甲○○左鼠蹊部外緣進入其身體內，並
    從左大腿上段內側貫穿出去體外，而受有左大腿貫穿傷之傷
    害，嗣甲○○將上開槍枝及其他不具殺傷力改造子彈丟置在
    上址花圃內，即搭乘計程車離開現場前往女友謝宜臻住處，
    並由謝宜臻陪同前往臺北市「慶生醫院」就醫，後再由救護
    車轉至桃園縣龜山鄉之長庚紀念醫院林口分院治療，經長庚
    紀念醫院林口分院人員向警方通報有民眾受有槍傷，而當時
    受有槍傷正在醫院接受治療之甲○○於同日下午五時許，警
    方對其製作詢問筆錄時，其雖在有偵查犯罪權限之機關尚不
    確知其持有上開槍、彈前，向據報前往調查之臺北縣政府警
    察局中和分局偵查員乙○○供承持有上述槍、彈之犯行，並
    委由其女友謝宜臻帶同警方前往臺北縣永和市○○路○段一
    七五號花圃內，從中起出甲○○所持有之改造槍枝一支及不
    具殺傷力之子彈三顆（送鑑時試射子彈一顆，尚餘子彈二顆
    ），然甲○○經本院合法傳喚，竟無正當理由未到庭接受裁
    判，且經本院囑託拘提亦未拘獲，依法發布通緝後始於九十
    四年七月九日上午六時五十分許，在臺北市中山區○○○○
    ○路口為警緝獲到案。。
三、案經臺北縣政府警察局中和分局報請臺灣板橋地方法院檢察
    署檢察官偵查起訴。
    理  由
一、證據能力部分：
    按被告以外之人於審判外之言詞或書面陳述，除法律有規定
    者外，不得作為證據，刑事訴訟法第一百五十九條固定有明
    文。惟被告以外之人於審判外之陳述，雖不符同法第一百五
    十九條之一至之四規定，而經當事人於審判程序同意作為證
    據，法院審酌該言詞陳述或書面陳述作成時之情況，認為適
    當者，亦得為證據。又當事人、代理人或辯護人於法院調查
    證據時，知有第一百五十九條第一項不得為證據之情形，而
    未於言詞辯論終結前聲明異議者，視為有前項之同意，此據
    同法第一百五十九條之五規定甚明。查證人即被告女友謝宜
    臻於警詢時之指述，固係審判外之言詞陳述，惟被告、辯護
    人準備程序中就公訴檢察官所提各項證據方法之證據能力陳
    明「沒意見，同意有證據能力」等語，且迄於本院言詞辯論
    程序終結前，均未聲明異議，本院審酌上開證人警詢時陳述
    作成情況，並無不當情形，雖不符合刑事訴訟法第一百五十
    九條之二、第一百五十九條之三規定，然依上開說明，依同
    法第一百五十九條之五規定，上開證人警詢時之指述應具有
    證據能力，合先敘明
二、認定犯罪事實所根據之證據及理由：
　(一)訊據被告甲○○對於上揭時地未經許可，無故持有可發射子
 　 彈具殺傷力之改造槍枝，及持有具殺傷力子彈之犯罪事實，
    於偵查及本院審理中坦承不諱，並經證人即被告女友謝宜臻
    、臺北縣政府警察局中和分局偵查員乙○○分別於警詢、本
    審理中證述屬實，復有改造手槍一支（內含彈匣一個）扣案
    可證。而該改造玩具手槍一支（含彈匣一個），經送內政部
    警政署刑事警察局鑑定，結果認為：「一、送鑑手槍壹支（
    槍枝管制編號0000000000），認係仿ＷＡＬＴＨ
    ＥＲ廠ＰＰＫ／Ｓ型半自動手槍製造之玩具手槍換裝土造金
    屬槍管而成之改造玩具手槍，機械性能良好，可擊發適用子
    彈，具有殺傷力‧‧‧」等語，有該局九十二年七月二十三
    日刑鑑字第０九二０一０六八三七號槍彈鑑定書一份在卷可
    稽。又被告確於九十二年六月五日因左大腿貫穿傷之槍傷，
    至長庚紀念醫院林口醫院急診、住院治療，其傷勢研判係子
    彈自左鼠蹊部外緣進入，並從左大腿上段內側出去等情，亦
    有該醫院九十四年八月十八日（九四）長庚院法字第０七八
    四號函附卷可憑，足徵該改造手槍及其所擊發之改造子彈，
    顯然足以貫穿人之身體，均認具有殺傷力無訛。
  (二)關於被告究係拾獲上開槍、彈時，或其持該槍、彈欲與人理
    論時誤觸板機而誤傷自己一節，被告於警詢時固供稱：伊於
    九十二年六月三日在臺北市○○○路與延吉街口之「雅宴Ｐ
    ＵＢ」遭人毆傷，並於同月五日凌晨三時許攜帶上開槍、彈
    欲與人理論，而在臺北縣中和市○○路四十九巷九號前，其
    拿槍時不小心誤觸板機而傷到自己等語，惟被告於偵查及本
    院審理中均供述：伊是撿到上開槍、彈時，因把玩時，槍枝
    走火而受傷的等情。足徵被告就槍枝在何種情況下擊發一節
    ，其自白顯有前後不一之瑕疵，而遍觀全卷並無被告在臺北
    市「雅宴ＰＵＢ」遭人毆傷，或其在中和市○○路四十九巷
    九號前誤觸板機擊發槍枝因而受傷等相關事證，足以佐證被
    告於警詢之自白與事實相符，而被告於審理中供承其於九十
    二年六月五日凌晨二時許，在臺北縣中和市與永和市交界處
    之國小外之草叢拾獲扣案槍、彈，並予以把玩該槍枝時誤觸
    板機擊發因而打傷自己等情，亦難認與社會常情相悖，且被
    告既已坦承持有具殺傷力之改造槍、彈犯行，殊無就該槍枝
    如何擊發故作不實陳述之理，是為被告有利之認定，堪認被
    告係於九十二年六月五日凌晨二時許拾獲槍枝時誤觸板機擊
    發而受傷。起訴意旨認被告係九十四年六月四日凌晨二時許
    ，拾獲扣案槍、彈，並於同月五日凌晨三時許，其持該槍彈
    欲前去臺北市「雅宴ＰＵＢ」找人尋仇，途經中和市○○路
    四十九巷九號前不慎誤觸板機而射傷自己等節，尚非足採。
  (三)按自首，係以對於未發覺之犯罪自首而受裁判為要件，故犯
    罪行為人應於有偵查犯罪職權之公務員未發覺犯罪事實或犯
　　罪人之前自首犯罪，且接受裁判，兩項要件兼備，始得依刑
　  法第六十二條前段自首之規定減輕其刑（最高法院八十六年
    度台上字第一九五一號判決採同一意旨）。查本件查獲被告
    持有改造槍枝之臺北縣政府警察局中和分局偵查員乙○○於
    審理中證述：扣案槍枝放置地點是被告告訴我們後，我們去
    到槍枝放置處，再去找槍，而被告供述其持有改造槍枝前，
    我們不知道被告有持有改造槍枝的事情，是被告先主動告訴
    我們後，我們才知道並查獲其持有槍枝等語；且觀之證人謝
    宜臻於警詢時供證：被告因持槍不小心打到自己，現送醫救
    治中，其係九十二年六月五日下午五時三十分許告訴伊槍枝
    放置地點，而伊於同日下午七時二十分許，帶同警方至永和
    市○○路○段一七五號旁花圃取槍等情，固足以認定被告持
    有上開改造槍枝犯罪後，於未被有偵查權之機關或公務員發
    覺前，其先主動向據報前往醫院處理民眾槍傷之臺北縣政府
    警察局中和分局偵查員乙○○供承其持有改造槍枝之犯行，
    並委由證人謝宜臻帶同警方前去丟置槍枝現場起出前開改造
    槍枝及不具殺傷力之子彈等事實。惟查被告於警詢、本院審
    理中始終供稱其住所為「臺北縣新店市○○路一０二巷三十
    弄三十八號」，嗣經本院向被告前開之住所地送達，通知被
    告到庭，被告均未到庭，且經囑託臺灣臺北地方法院檢察署
    派警前往上址拘提亦未拘獲，有該檢察署九十二年十二月十
    八日北檢茂金九二助一七二七號函附卷可憑，被告既於警方
    前往長庚紀念醫院林口醫院進行詢問時自動告知其持有槍、
    彈，並於九十二年八月十一日經檢察官訊問後飭回，顯見被
    告已明知其有案件待法院審理，乃被告經本院依法傳喚、拘
    提無著，嗣經依法通緝，被告始於九十四年七月九日上午六
    時五十分許，在臺北市中山區○○○○○路口為警緝獲到案
    ，是被告於本院審理中既已逃匿，即無接受裁判之意思，核
    與自首之要件不合，被告及其辯護人辯解被告行為合於槍砲
    彈藥刀械管制條例第十八條第一項自首減輕其刑之規定，並
    非足採。
  (四)綜上，本案事證明確，被告無故持有可發射子彈具殺傷力之
    改造槍枝，具有殺傷力子彈之犯行洵堪認定，應依法論科。
三、論罪科刑之理由：
    查被告行為後，槍砲彈藥刀械管制條例業於九十四年一月二
    十六日修正公布施行，於同年月二十八日生效，原第十一條
    未經許可持有其他可發射子彈具殺傷力之槍砲罪刪除，改列
    於修正之第八條第四項，而持有前開手槍部分法定刑由一年
    以上七年以下有期徒刑，併科新台幣七百萬元以下罰金，修
    正為三年以上十年以下有期徒刑，併科新台幣七百萬元以下
    之罰金，比較修正前後，以修正前之舊法較有利於被告，依
    刑法第二條第一項但書規定，應適用修正前之槍砲彈藥刀械
    管制條例（惟槍砲彈藥刀械管制條例第十二條第四項則未修
    正，併予敘明）。是核被告所為，係犯修正前槍砲彈藥刀械
    管制條例第十一條第四項之未經許可持有可發射子彈具殺傷
    力之改造槍枝罪，及槍砲彈藥刀械管制條例第十二條第四項
    之未經許可持有具殺傷力之子彈罪。又被告係基於一個持有
    之犯意，同時持有可發射子彈具殺傷力之改造槍枝、具殺傷
    力之改造子彈，其以一行為觸犯二罪名，為想像競合犯，應
    依刑法第五十五條之規定，從一重論以修正前槍砲彈藥刀械
    管制條例第十一條第四項之未經許可，持有可發射子彈具有
    殺傷力之改造槍枝罪。又本案未被有偵查權之機關或公務員
    發覺前，被告雖先主動向據報前往醫院處理民眾槍傷之臺北
    縣政府警察局中和分局偵查員乙○○自首其持有改造槍枝之
    犯行，並委由謝宜臻帶同警方前去丟置槍枝現場起出前開改
    造槍枝及不具殺傷力之子彈，但被告經傳喚、拘提及通緝後
    始經警緝獲到案，前已敘明，核與刑法第六十二條或槍砲彈
    藥刀械管制條例第十八條第一項規定自首之要件，除必須申
    告犯罪事實外，併須接受裁判之要件不符，故不予減輕其刑
    。另起訴書雖僅就被告持有上開改造槍枝之犯行提起公訴，
    然檢察官就犯罪事實一部起訴者，其效力及於全部，本件被
    告持有具殺傷力改造子彈一顆之犯罪事實，與前揭論罪科刑
    之持有具殺傷力改造槍枝部分，有想像競合犯之裁判上一罪
    關係，已如前述，且經公訴檢察官於審理中就起訴犯罪事實
    陳明擴張為持有具殺傷力改造槍枝一支及具殺傷力之改造子
    彈一顆部分，本院自應就屬於裁判上一罪之持有具殺傷力改
    造子彈部分一併加以審理。爰審酌被告前有如事實欄所載之
    犯罪科刑紀錄（有臺灣高等法院被告全國前案紀錄表可按）
    ，足認其素行不佳，其犯罪之動機、目的、手段，持有殺傷
    力之改造槍枝、子彈對於社會秩序所生之危害，及其犯罪後
    在有偵查權之機關或公務員發覺前即向承辦偵查員坦承犯行
    ，並委由謝宜臻帶同警方前去取出扣案槍枝之態度等一切情
    狀，量處如主文所示之刑，並就罰金刑部分諭知其易服勞役
    之折算標準，以資懲儆。
四、沒收部分：
    扣案仿ＷＡＬＴＨＥＲ廠ＰＰＫ／Ｓ型半自動手槍製造之玩
    具手槍換裝土造金屬槍管而成之改造玩具手槍一支（含彈匣
    一個；槍枝管制編號0000000000），係具殺傷力
    之改造槍枝，已如前述，核屬違禁物，應依刑法第三十八條
    第一項第一款之規定宣告沒收。另具殺傷力之子彈一顆（即
    擊發貫穿被告左大腿之子彈），已擊發而滅失，而扣案不具
    殺傷力之子彈三顆（送鑑時試射子彈一顆，尚餘子彈二顆）
    ，並非違禁物，有前開槍彈鑑定書可稽，且無證據足以證明
    上開扣案子彈係供被告持有改造槍枝之犯行所用之物，是上
    開子彈爰不予宣告沒收。
五、不另為免訴諭知部分：
  (一)公訴意旨另以：被告甲○○於九十二年六月四日凌晨二時許
    ，在臺北縣永和市某停車場內，拾獲上開具殺傷力之改造槍
    枝一支及不具殺傷力之改造子彈三顆（起訴書誤載為四顆）
    ，竟意圖為自己不法之所有，將之侵占入己，因認被告甲○
    ○此部分行為另涉犯刑法第三百三十七條侵占遺失罪等語。
  (二)按案件時效已完成者，應諭知免訴之判決，刑事訴訟法第三
    百零二條第二款定有明文。次按刑法第三百三十七條第一項
    之侵占遺失物罪，其法定最重本刑為五百元以下罰金，依刑
    法第八十條第一項第五款規定，其追訴權時效期間為一年，
    惟其追訴權時效如依法律之規定，偵查、起訴或審判之程序
    ，不能開始或繼續時，停止其進行，其時效之停止，自停止
    原因消滅之日起與停止前已經過之期間，一併計算，停止原
    因繼續存在之期間，如達於上開一年追訴權時效期間四分之
    一（即三月）時，其停止原因視為消滅，刑法第八十條第一
    項第五款、第八十三條分別定有明文，又前開停止時效進行
    之事由，包括因被告通緝致審判程序不能開始或繼續之情形
    ，亦經司法院二十九年院字第一九六三號著有解釋。
  (三)查本件被告被訴於九十二年六月四日另犯前開侵占遺失物罪
    ，其追訴權時效為一年，惟須加計檢察官開始偵查（九十二
    年六月十日），迄本院發布通緝日九十二年十二月二十四止
    之期間為六月十四日，此期間不生時效進行之問題，再加計
    因被告通緝，致本案審判程序不能開始，而停止追訴權時效
    進行持續所達上開追訴權時效期間之四分之一（即三月），
    是被告另犯前開侵占遺失物罪之追訴權時效已於九十四年三
    月十八日即已完成，惟被告迄九十四年七月九日始為警緝獲
    歸案，其所犯上開侵占遺失物之追訴權已因時效完成而消滅
    ，就被告此部分犯行自難再予追訴，依照前開說明，原應諭
    知免訴之判決，惟因公訴人認此部分犯行與上開論罪科刑部
    分有想像競合犯之裁判上一罪關係，爰不另為免訴判決之諭
    知，附此敘明。
據上論斷，應依刑事訴訟法第二百九十九條第一項前段，修正前
槍砲彈藥刀械管制條例第十一條第四項、槍砲彈藥刀械管制條例
第十二條第四項，刑法第十一條前段、第二條第一項但書、第三
十八條第一項第一款，罰金罰鍰提高標準條例第二條，現行法規
所定貨幣單位折算新臺幣條例第二條，判決如主文。
本案經檢察官張云綺到庭執行職務。
中　　華　　民　　國　九十四　　年　　八　　月　三十　日
                  刑事第十八庭  審判長法　官  連育群
                                      法  官  邱育佩
                                      法  官  楊志雄
以上正本證明與原本無異。
如不服本判決應於送達後十日內向本院提出上訴狀。
                                      書記官  胡勤義
中　　華　　民　　國　九十四　　年　　八　　月　三十　日
附錄本案論罪科刑法條全文：
修正前槍砲彈藥刀械管制條例第十一條第四項
未經許可，持有、寄藏或意圖販賣而陳列第一項所列槍砲者，處
一年以上七年以下有期徒刑，併科新臺幣七百萬元以下罰金。
槍砲彈藥刀械管制條例第十二條第四項
未經許可，持有、寄藏或意圖販賣而陳列子彈者，處五年以下有
期徒刑，併科新台幣三百萬元以下罰金。
